臺灣臺北地方法院刑事判決
110年度審訴字第1346號
公  訴  人  臺灣臺北地方檢察署檢察官
被      告  唐明德
上列被告因違反洗錢防制法等案件，經檢察官提起公訴（110年
度偵緝字第1154號、110年度偵緝字第1155號、110年度偵緝字第
1156號），本院判決如下：
    主  文
本件管轄錯誤，移送臺灣臺南地方法院。
    理  由
一、公訴意旨略以：被告唐明德明知金融機構之帳戶為個人信用
    之重要表徵，任何人皆可自行前往金融機構申請開立帳戶，
    並無特別之窒礙，且可預見將自己之提款卡及密碼等資料提
    供他人使用，可能因此幫助他人從事詐欺行為而用以處理詐
    騙之犯罪所得，致使被害人及警方追查無門，竟不違背其本
    意，基於幫助他人詐欺取財及洗錢之不確定故意，於民國10
    9年12月1日前某不詳時間，在新北市林口區之甲上豆漿店，
    將其所有之中國信託銀行帳號000-000000000000號帳戶提款
    卡及密碼，交付予真實姓名年籍均不詳人士，再由該不詳人
    士轉交予詐欺集團作為取得詐欺贓款之犯罪工具。俟該詐騙
    集團成員取得上開資料後，即共同基於意圖為自己不法所有
    之犯意聯絡，於如附表所示之詐騙時間，再以如附表所示之
    詐騙方式，詐騙如附表所示之林昭廷等人，致林昭廷等人均
    陷於錯誤，匯款如附表所示之金額至唐明德上開帳戶內。嗣
    因林昭廷等人發覺有異報警處理，始循線查悉上情。因認被
    告涉犯刑法第30條第1項前段、第339條第1項之幫助詐欺取
    財罪，及刑法第30條第1項前段、洗錢防制法第14條第1項之
    幫助洗錢罪等罪嫌等語。
二、按案件由犯罪地或被告之住所、居所或所在地之法院管轄；
    而無管轄權之案件，應諭知管轄錯誤之判決，並同時諭知移
    送於管轄法院，刑事訴訟法第5條第1項、第304條分別定有
    明文。詳言之：
(一)被告之住所、居所或所在地，係以起訴時即案件繫屬於法院
    時為標準。所謂住所，係以久住之意思住於一定處所；所稱
    居所，則指無久住之意思而暫時居住之處所。戶籍地址係依
    戶籍法關於戶籍登記之行政管理規定所為登記之事項，並非
    為認定住、居所之唯一標準，最高法院110年度台上字第244
    5號判決意旨亦同。尤以，戶政事務所係戶政機關之辦公場
    所，常人若設籍該處，主觀上當無以之為住居所之意思，客
    觀上亦無住居該處可能，是刑事被告縱設籍於戶政事務所，
    亦難認該戶政事務所即屬被告之住所或居所。
(二)所謂犯罪地，參照刑法第4條之規定，解釋上自應包括行為
    地與結果地兩者而言。而刑法上之幫助犯，係從屬於正犯而
    成立，故除幫助犯本身實施幫助行為之地點屬犯罪地外，正
    犯實行犯罪行為之行為地與結果地，亦屬犯罪地。
三、經查：
(一)檢察官以被告涉犯上揭犯行，向本院提起公訴，於110年9月3日繫屬本院（見本院卷第5頁）。被告自102年4月22日迄今，雖均設籍臺北市萬華區戶政事務所（參卷附被告個人戶籍資料），然依前開說明，不得認該戶政事務所係被告之住居所。而被告自陳其實際住居於臺南市南區新興路267巷20號已將近1年，有本院準備程序筆錄可參（見本院卷第110頁）。又本案繫屬本院時，被告並無在本院轄區之監所等情，亦有臺灣高等法院被告前案紀錄表可參。是本案110年9月3日繫屬本院時，被告之住所、居所或所在地，均不在本院轄區，應可認定。
(二)又依上開起訴意旨所示，被告係在「新北市林口區之甲上豆
    漿店」將其所申辦之金融帳戶提款卡及密碼交付真實姓名、
    年籍不詳之詐欺集團成員，益徵本案犯罪行為地不在本院轄
    區。再者，除告訴人何竹晟於警詢中證稱遭詐騙及匯款地點
    均在網際網路，然其上網地點不詳，而其住居所均在金門縣
    ，並係於金門縣警察局金城分局金城派出所報案外（見偵二
    卷第9、27頁），本案其餘3位告訴人均各於警詢中證稱渠等
    遭詐騙及匯款地點均各在渠等之居所，而各該居所亦均非本
    院轄區（見偵一卷第71、77頁，偵三卷第25頁）。綜上，實
    難認被告之犯罪行為地或結果地係在本院轄區內。
四、綜上所述，本案於檢察官提起公訴而繫屬本院時，被告之住
    所、居所、所在地及犯罪地均非在本院管轄範圍內，本院就
    本案被告所涉犯行並無管轄權。揆諸前揭說明，爰不經言詞
    辯論，逕諭知管轄錯誤之判決，並移送於有管轄權之臺灣臺
    南地方法院。
據上論斷，應依刑事訴訟法第304條、第307條，判決如主文。
中　　華　　民　　國　　110 　年　　10　　月　　8 　　日
　　　　　　　　　刑事第二十庭  審判長法　官　洪英花
　　　　　　　　　                    法  官  郭  嘉
　　　　　　　　　                    法  官  趙耘寧
以上正本證明與原本無異。
如不服本判決應於收受送達後20日內向本院提出上訴書狀，並應
敘述具體理由；其未敘述上訴理由者，應於上訴期間屆滿後20日
內向本院補提理由書（均須按他造當事人之人數附繕本）「切勿
逕送上級法院」。告訴人或被害人如對於本判決不服者，應具備
理由請求檢察官上訴，其上訴期間之計算係以檢察官收受判決正
本之日期為準。
                                      書記官  黃勤涵
中　　華　　民　　國　　110 　年　　10　　月　　12　　日
附表
編號 被害人 詐騙方式 匯款時間 匯款金額 1 林昭廷 於109年12月1日，在交友網站上與林昭廷取得聯繫，並以LINE通訊軟體暱稱「佳綺」向林昭廷佯稱：在「聯亞金融」投資平台可投資獲利，需依指示匯款至指定帳戶即可投資等語，致林昭廷陷於錯誤而匯款 於109年12月1日下午3時26分許 3,000元 2 蕭鈞升 於109年12月間，在交友網站上與蕭鈞升取得聯繫，並以LINE通訊軟體暱稱「采穎」向蕭鈞升佯稱：在「ONE」投資平台可投資獲利，需依指示匯款至指定帳戶即可投資等語，致蕭鈞升陷於錯誤而匯款 於109年12月1日晚間8時9分許 6,000元 3 何竹晟 於109年12月3日起，以LINE通訊軟體暱稱「陳怡」向何竹晟佯稱：在「亞聯金融」投資平台可投資獲利，需依指示匯款至指定帳戶即可投資等語，致何竹晟陷於錯誤而匯款 於109年12月1日下午1時44分許、同年月3日下午5時2分許 3,000元 1萬5,000元 4 徐啓欽 於109年11月間，以LINE暱稱「兮兮」向徐啓欽佯稱：在投資交易平台「亞聯金融」可投資獲利，只需匯款至平台指定帳戶即可投資等語，致徐啓欽陷於錯誤而匯款 於109年12月1日下午5時18分許 3,000元